臺灣高等法院臺南分院刑事裁定　　　　　　　　　　　　　　　　　　巨股
　　抗告人　甲　○　○
　　即被告　　　　　　　國民
右列抗告人因聲請迴避案件，不服臺灣臺南地方法院中華民國九十三年五月二十日裁
定（九十三年度聲字第七０七號）提起抗告，本院裁定如左：
    主  文
抗告駁回。
    理  由
一、按當事人聲請法官迴避，以有刑事訴訟法第十八條第一、二兩款所列情形之一者
    為限。聲請迴避之原因，應釋明之，刑事訴訟法第二十條第二項，亦有明文。又
    刑事訴訟法第十八條第二款所謂「足認其執行職務有偏頗之虞者」，係指以一般
    通常之人所具有之合理觀點，對該承辦法官能否為公平之裁判，均足生懷疑；且
    此種懷疑之發生，存有其安全客觀之原因，而非僅出諸當事人自己主觀之判斷者
    ，始足當之。至於訴訟上之指揮乃專屬於法院之職權，當事人之主張、聲請，在
    無礙於事實之確認以及法的解釋適用之範圍下，法院固得斟酌其請求以為訴訟之
    進行，但仍不得以此對當事人之有利與否，作為其將有不公平裁判之依據，更不
    得以此訴訟之進行與否而謂有偏頗之虞聲請法官迴避（參見最高法院七十九年度
    臺抗字第三一八號判例）。
二、按當事人遇有推事（下均稱法官）有刑事訴訟法第十七條以外情形，足認其執行
    職務有偏頗之虞者，得聲請法官迴避；但如當事人已就該案件有所聲明或陳述後
    ，且聲請迴避之原因並非發生在後或知悉在後者，不得聲請法官迴避，刑事訴訟
    法第十八條第二款、第十九條第二項分別定有明文。又第十九條第二項立法理由
    謂：「蓋法官恐有偏頗者，須於請求陳述前聲請拒卻，至請求或陳述後，訴訟進
    行過半，始以恐致偏頗為理由，請求拒卻者，洵屬玩視法庭，不宜徇其所請」，
    是倘當事人已就該案件有所聲明或陳述，甚而該案件已終結，應認不得再以法官
    有偏頗之虞為由聲請承審法官迴避。
三、本件抗告意旨略稱：抗告人於九十三年四月十九日庭訊時，聲請調查證據，法官
    蔡直青先生當庭要抗告人「撤回上訴」，抗告人受制別無選擇，且上情偏頗係知
    悉在後。又案發時間非火車站打烊時間，且機車一文不值，抗告人不可能傻到在
    廣眾之下侵占，承辦法官蔡直青無視於上情，要抗告人「撤回上訴」，顯有偏頗
    警方或證人，原裁定對上開「撤回上訴」非抗告人之意思，未予查明，而裁定駁
    回抗告人之聲請法官迴避，尚有未合，為此提出抗告，請求撤銷原裁定云云。
四、經查：抗告人在九十三年度簡上字第六五號侵占案件，於原審九十三年四月十九
    日準備程序時，經法官請求上訴人（即抗告人）陳述上訴意旨，抗告人答之「請
    求撤回上訴」，並親筆在上開「請求撤回上訴」文字下簽名，且蒞庭之檢察亦當
    庭表示無意見，並有抗告人在另撤回上訴狀親自簽名，有撤回上訴狀可按，上情
    業經本院調取上開卷宗查證屬實（見該卷第十八、二十頁），遍查原審該卷內，
    亦無原審法官對於所謂「案發時間非火車站打烊時間，且機車一文不值，抗告人
    不可能傻到在廣眾之下侵占」於不顧，要抗告人撤回上訴之情事，尤無抗告人在
    庭訊具狀聲請調查證據之事。蓋抗告人係於九十三年四月十九日向原審法院收發
    室遞狀，於翌日始由法官收受後批「附卷」，有該刑事調查證據聲請狀可按（見
    該卷第廿一頁）。是抗告人徒憑自己主觀之判斷，漫言原審法官有要其撤回上訴
    云云，進而率以上情屬於偏頗之情，且知悉在後等語，自非可採。況該案已於九
    十三年四月十九日抗告人撤回上訴時終結，抗告人遲至同年四月二十一日始提起
    （見原審第七０七號卷第一頁），亦有未合。
五、抗告人以原審法官執行職務有偏頗之虞，聲請承審法官迴避，並無理由，原審予
    以駁回，於法並無不合，抗告意旨，置原裁定明確論斷於不顧，仍執上開各情，
    漫事指摘原裁定不當，為無理由，應予駁回。爰依刑事訴訟法第四百十二條裁定
    如主文。
中    華    民    國      九十三      年      六     月      三十     日
                                  臺灣高等法院臺南分院刑事第一庭
                                      審判長法官  黃  崑  宗
                                            法官  李  文  福
                                            法官  田  平  安
右正本證明與原本無異。
不得抗告。
                                      法院書記官  劉  岳  文
中    華    民    國      九十三      年      六     月      三十     日
